【裁判字號】    99,訴,1182
【裁判日期】    990615
【裁判案由】    毒品危害防制條例
【裁判全文】
臺灣臺中地方法院刑事判決              99年度訴字第1182號
公  訴  人  臺灣臺中地方法院檢察署檢察官
被      告  乙○○
指定辯護人  本院公設辯護人  甲○○
上列被告因違反毒品危害防制條例案件，經檢察官提起公訴（99
年度偵字第8050號）及移送併辦（99年度偵字第11989 號），本
院判決如下：
    主    文
乙○○犯如附表一所示之罪，均累犯，各處如附表一（宣告刑欄
）所示之刑。應執行有期徒刑捌年。扣案如附表二所示之物沒收
銷燬之；扣案如附表三所示之物沒收之；未扣案之販賣第一級毒
品所得新臺幣參仟元沒收之，如全部或一部不能沒收時，以其財
產抵償之；未扣案之販賣第一級毒品所得新臺幣肆仟元與廖慧如
連帶沒收之，如全部或一部不能沒收時，以其與廖慧如之財產連
帶抵償之。
    犯罪事實
一、乙○○（綽號「阿忠」）前因違反毒品危害防制條例等案件
    ，經本院以95年度訴字第2897號各判處有期徒刑1 年、4 月
    ，應執行有期徒刑1 年2 月確定；其又因搶奪、詐欺等案件
    ，經本院分別以95年度訴字第1905號、96年度易字第1002號
    各判處有期徒刑10月、4 月確定，嗣上開罪刑經本院以96年
    度聲減字第577 號裁定減刑為有期徒刑6 月、2 月、5 月、
    2 月，應執行有期徒刑1 年1 月又15日，業於民國96年9 月
    30日縮刑期滿執行完畢。詎乙○○仍不知悛悔警惕，各基於
    販賣第一級毒品海洛因以牟利之犯意，並以其所有如附表三
    所示之行動電話（下稱前開八四七號行動電話）供作販賣第
    一級毒品海洛因之聯絡工具，分別為下列販賣第一級毒品海
    洛因之犯行：
  (一)廖慧如為施用第一級毒品海洛因以解毒癮，於98年12月間某
    日，以不詳公共電話撥打前開八四七號行動電話與乙○○聯
    繫交易第一級毒品海洛因之事宜並約定交易地點為臺中縣后
    里鄉○○路上之加油站前，乙○○旋即於同日在上開地點，
    以新臺幣（下同）500 元之價格將第一級毒品海洛因一包（
    含包裝重約0.25公克）販賣交付廖慧如，廖慧如並當場交付
    500 元予乙○○。
  (二)廖慧如為施用第一級毒品海洛因以解毒癮，於99年1 月間某
    日，以不詳公共電話撥打前開八四七號行動電話與乙○○聯
    繫交易第一級毒品海洛因之事宜並約定交易地點為臺中縣后
    里鄉○○路上某處，乙○○旋即於同日在上開地點，以500
    元之價格將第一級毒品海洛因一包（含包裝重約0.25公克）
    販賣交付廖慧如，廖慧如並當場交付500 元予乙○○。
  (三)張欽福為施用第一級毒品海洛因以解毒癮，於99年3 月3 日
    18時17分11秒，以其持用之門號0000000000號行動電話撥打
    前開八四七號行動電話與乙○○聯繫交易第一級海洛因之事
    宜並約定交易地點為乙○○位於臺中縣后里鄉○里村○○路
    26號住處外之巷口，張欽福再於同日18時46分9 秒以其持用
    之門號0000000000號行動電話撥打前開八四七號行動電話告
    知乙○○已抵達交易地點，乙○○旋即於同日18時某分在上
    開地點，以1000元之價格將第一級毒品海洛因一包（含包裝
    重約0.3 公克）販賣交付張欽福，張欽福並當場交付1000元
    予乙○○。
  (四)廖慧如與乙○○交易前開海洛因進而成為男女朋友關係後，
    乙○○與廖慧如共同基於販賣為第一級毒品海洛因以牟利之
    犯意聯絡，因吳彥陽為施用第一級毒品海洛因以解毒癮而於
    99年3 月6 日10時27分12秒、同日10時54分27秒，均以其持
    用之門號0000000000號行動電話撥打前開八四七號行動電話
    並均由廖慧如接聽而約定購買價格為2000元之海洛因及交易
    地點後，乙○○旋即於同日某時，在臺中縣后里鄉○○路與
    大圳路之交岔路口處，以2000元之價格將第一級毒品海洛因
    一包（含包裝重約0.5 公克）販賣交付吳彥陽，吳彥陽並當
    場交付2000元予乙○○。
  (五)陳有成於99年3 月7 日22時54分59秒，以其持用之門號0000
    000000號行動電話撥打前開八四七號行動電話傳送簡訊與乙
    ○○聯繫交易第一級毒品海洛因之事宜後，陳有成再於翌日
    （8 日）零時3 分12秒以其持用之門號0000000000號行動電
    話撥打前開八四七號行動電話告知乙○○已抵達交易地點，
    乙○○旋即於同日零時某分，在臺中縣后里鄉○○路上某處
    ，以1000元之價格將第一級毒品海洛因一包（含包裝重約0.
    3 公克）販賣交付陳有成，陳有成並當場交付1000元予乙○
    ○。
  (六)乙○○與廖慧如共同基於販賣為第一級毒品海洛因以牟利之
    犯意聯絡，因吳彥陽為施用第一級毒品海洛因以解毒癮而於
    99年3 月11日19時56分13秒，以其持用之門號0000000000號
    行動電話撥打前開八四七號行動電話並由廖慧如接聽而約定
    購買價格為2000元之海洛因及交易地點後，吳彥陽再於同日
    20時2 分56秒、20時6 分45秒均以其持用之門號0000000000
    號行動電話撥打前開八四七號行動電話並均告知接聽電話之
    廖慧如已抵達交易地點，乙○○旋即於同日20時某分，在臺
    中縣后里鄉○○路與大圳路之交岔路口處，以2000元之價格
    將第一級毒品海洛因一包（含包裝重約0.5 公克）販賣交付
    吳彥陽，吳彥陽並當場交付2000元予乙○○。嗣乙○○於99
    年3 月30日11時許，經警持本院99年度聲搜字第1292號搜索
    票，在其臺中縣后里鄉○里村○○路26號之住處為警查獲，
    並扣得其所有供前揭99年3 月11日販賣予吳彥陽所用第一級
    毒品海洛因一包【淨重0.1332公克，鑑驗用餘淨重0.1327公
    克（即如附表二所示之物）】及其所有供前揭六次販賣第一
    級毒品海洛因犯行所用之前開八四七號行動電話（即附表三
    所示之物），因而查悉上情。
    理    由
一、證據能力之說明：查檢察官、被告乙○○及其辯護人對於本
    判決所引用之下列供述證據之證據能力，於本院準備程序時
    均表示無意見，且於法院調查證據時，知有刑事訴訟法第15
    9 條第1 項不得為證據之情形，亦未於言詞辯論終結前聲明
    異議，茲審酌該等言詞陳述及書面作成時之情況，並無不宜
    作為證據之情事，依刑事訴訟法第159 條之5 之規定，自均
    得作為證據。又按除法律另有規定外，實施刑事訴訟程序之
    公務員因違背法定程序取得之證據，其有無證據能力之認定
    ，應審酌人權保障及公共利益之均衡維護，刑事訴訟法第15
    8 條之4 定有明文。惟本案所引用之非供述證據，並無證據
    證明係實施刑事訴訟程序之公務員違背法定程序所取得，自
    應認均具有證據能力，併予敘明。
二、前揭犯罪事實，業據被告於警詢、偵查中檢察官訊問及本院
    審理時均坦白承認，且經證人廖慧如、張欽福、吳彥陽、陳
    有成均於警詢時證述及檢察官訊問時結證明確，及證人張雅
    婷（即吳彥陽之妻）於檢察官訊問時結證在卷，互核情節大
    致相符。此外，並有第一級毒品海洛因一包【淨重0.1332公
    克，鑑驗用餘淨重0.1327公克（即如附表二所示之物）】、
    前開八四七號行動電話（即附表三所示之物）扣案可證，及
    本院99年度聲搜字第1292號搜索票、搜索扣押筆錄、扣押物
    品目錄表、對前開八四七號行動電話實施通訊監察之本院99
    年度聲監字第310 號通訊監察書併附證人張欽福、陳有成、
    吳彥陽依序持用之門號0000000000號、0000000000號、0000
    000000號等行動電話與前開八四七號行動電話間通話之通訊
    監察譯文在卷可稽（見99年度偵字第8050號偵查卷第17、18
    、21、23、24頁）。又扣案之前開海洛因一包經鑑驗結果，
    確為第一級毒品海洛因乙節，亦有行政院衛生署草屯療養院
    99年5 月17日草療鑑字第0990500068號鑑定書在卷足憑（見
    本院卷第47頁）且查：
  (一)就被告與共犯廖慧如共同販賣第一級毒品海洛因予證人吳彥
    陽之犯行（即前揭犯罪事實欄一、(四)及一、(六)之犯罪事實）
    ，參諸被告前揭二次販賣第一級毒品海洛因予廖慧如後，其
    等二人成為男女朋友關係乙節，業據被告於本院審理時陳明
    在卷（見本院卷第52頁），核與廖慧如就被告前揭二次販賣
    予其第一級毒品海洛因犯行以證人身分於檢察官訊問結證情
    節相符（見前開偵查卷第111 頁），且被告於本院審理時自
    承：「（問：99年3 月6 日10時27分、10時54分由吳彥陽撥
    打0000000000號行動電話都是由廖慧如接聽的？）廖慧如會
    幫我跟購買毒品的人聯繫，然後再告訴我要送多少的海洛因
    」、「（問：99年3 月11日你賣給吳彥陽的海洛因，是你去
    送貨還是廖慧如去送貨？）也是我去送貨的」、「（問：99
    年3 月11日19時56分、20時2 分、20時6 分，這三通都是由
    你的女朋友廖慧如負責與吳彥陽電話聯繫購買海洛因的事宜
    ，吳彥陽並在電話中與廖慧如確認你是不是已經出來了？）
    是的」（見本院卷第52頁、52頁背面），再佐以：
  1.證人吳彥陽於99年3 月6 日10時27分12秒、同日10時54分27
    秒，均以其持用之門號0000000000號行動電話撥打前開八四
    七號行動電話而由共犯廖慧如接聽之對話內容各為（見前開
    偵查卷第21頁）：
    (1)「Ｂ（即證人吳彥陽，下均同）：有嗎？
        Ａ（即共犯廖慧如，下均同）：我等一下打給你。」
    (2)「Ｂ：拿一個出來給我。
        Ａ：一個喔？
        Ｂ：要包括那個喔。
        Ａ：我聽不懂你的，你是說要一個還是半個？
        Ｂ：一個啦，要包括盤子。
        Ａ：好。」
  2.證人吳彥陽於99年3 月11日19時56分13秒，同日20時2 分56
    秒、同日20時6 分45秒，均以其持用之門號0000000000號行
    動電話撥打前開八四七號行動電話而由共犯廖慧如接聽之對
    話內容各為（見前開偵查卷第23頁）：
    (1)「Ｂ：還有嗎？
        Ａ：要怎樣？
        Ｂ：孩子（指海洛因）。
        Ａ：有要順便那個嗎？
        Ｂ：明天啦。喔，你的東西都那麼差。
        Ａ：哼，只有你在嫌。好啦，電話不要講那個，你到了
            再打。」
    (2)「Ａ：喂。
        Ｂ：拿出來啊。
        Ａ：好。」
    (3)「Ａ：出去了啊。
        Ｂ：怎麼沒看到人？
        Ａ：再30秒。」
    3.綜核上情，共犯廖慧如於前揭99年3 月6 日、同年月11日
      與證人吳彥陽電話聯繫之過程中，共犯廖慧如除接聽前開
      八四七號行動電話並能主動應允承諾證人吳彥陽關於交易
      海洛因之要約外，共犯廖慧如顯亦詳悉並掌握被告能否乃
      至何時交付海洛因予證人吳彥陽之確切時點等細節，則共
      犯廖慧如確有共同參與被告前揭二次販賣第一級毒品海洛
      因予證人吳彥陽之犯行，足堪認定。
  (二)按販賣毒品之所謂販賣行為，須行為人主觀上有營利意圖，
    且客觀上有販入或賣出毒品行為，即足構成，至於實際上是
    否已經獲利，則非所問；必也始終無營利之意思，而以原價
    或低於原價有償讓與他人，方難謂為販賣行為，而僅得以轉
    讓罪論處（最高法院93年度臺上字第1651號判決意旨參照)
    。且衡諸我國查緝毒品海洛因之施用或販賣一向執法甚嚴，
    對於販賣海洛因者尤科以重度刑責，又販賣海洛因既係違法
    行為，當非可公然為之，亦無公定價格，且容易分裝並增減
    份量，而每次買賣之價量，可能隨時依雙方關係深淺、資力
    、需求量及對行情之認知、來源是否充裕、查緝是否嚴謹、
    購買者被查獲時供述購買對象之可能風險之評估等情形，而
    異其標準，非可一概而論；販賣之人從價差或量差中牟利之
    方式雖異，其意圖營利之販賣行為則同一。且海洛因量微價
    高，取得不易，倘若非有利可圖，一般人當無干冒重度刑責
    而提供海洛因給他人之可能。況證人張欽福、陳有成、吳彥
    陽與被告間並無特殊之親屬情誼，且證人廖慧如本案二次各
    以500 元之價格分別向被告購得前開海洛因時，其與被告間
    尚非男女朋友關係、互無特殊之情誼，前開四位證人均係因
    購買毒品始與被告接觸聯繫，則被告倘非有利可圖，應無平
    白費時、費力而為前揭各次交付海洛因予證人廖慧如、張欽
    福、陳有成、吳彥陽之理，顯見被告在主觀上確均具有營利
    之販賣意圖，允無疑義。
  (三)綜上所述，足認被告前揭自白確與事實相符。本案事證明確
    ，被告前揭六次販賣第一級毒品海洛因之犯行，均堪認定，
    應依法論科。
三、論罪科刑
  (一)查海洛因為毒品危害防制條例第2 條第2 項第1 款所稱之第
    一級毒品，不得持有、販賣。核被告就前揭犯罪事實欄一、
    (一)至(六)所示（即附表一編號１至６）之六次犯行，均係犯毒
    品危害防制條例第4 條第1 項之販賣第一級毒品罪。又移送
    併辦（臺灣臺中地方法院檢察署99年度偵字第11989 號）部
    分，與檢察官起訴之被告本案六次販賣第一級毒品海洛因犯
    行，為同一事實關係，本院自得併予審理，附此敘明。
  (二)被告各次持有第一級毒品海洛因之低度行為，各為販賣之高
    度行為所吸收，均不另論罪。
  (三)被告與共犯廖慧如間，就前揭犯罪事實欄一、(四)及一、(六)（
    即附表一編號４、６）所示二次販賣第一級毒品予證人吳彥
    陽之犯行，均互有犯意聯絡及行為分擔，均各為共同正犯。
  (四)按刑法已於94年2 月2 日修正刪除原第56條所定連續犯規定
    ，並自95年7 月1 日施行，則數行為而犯同一之罪名者，其
    發生在修正刑法施行後者，即不能再適用修正前刑法第56條
    之規定論以連續犯（最高法院95年度第8 次刑事庭會議決議
    第5 點第4 款參照）。再揆之原刑法第56條連續犯修正之理
    由略謂：「對繼續（指反覆多次）犯同一罪名之罪者，均適
    用連續犯之規定論處，不無鼓勵犯罪之嫌，亦使國家刑罰權
    之行使發生不合理之現象。」、「基於連續犯原為數罪之本
    質及刑罰公平原則之考量，爰刪除有關連續犯之規定」等語
    ，顯見基於概括犯意，多次販賣毒品之行為，於刑法修正前
    ，固得依連續犯之例，論以一罪，但於修正刑法施行後，所
    為之數販賣毒品行為，即應回歸本來就應賦予複數法律效果
    之原貌，而各自獨立評價之數罪。而所謂「集合犯」是指立
    法者所制定之犯罪構成要件中，本就預定有數個同種類之行
    為將反覆實行之犯罪而言，將各自實現犯罪構成要件之多數
    行為，總括或擬制成一個構成要件之「集合犯」行為，而論
    以一罪。是以對於集合犯，必須從嚴解釋，以符合立法者之
    本意。觀諸毒品危害防制條例第4 條第1 項規定之販賣第一
    級毒品罪之構成要件文義，實無從認定立法者本即預定該犯
    罪之本質，必有數個同種類行為而反覆實行之集合犯態樣。
    又所指接續犯乃指單一犯意，在時間、空間密接之犯罪情形
    而言，否則，即不符合接續犯之要件。核之反覆多次之販賣
    毒品行為，其在時間差距上，可以分開，各具獨立性，在95
    年7 月1 日修正刑法施行前，從未將多次販賣毒品之行為，
    視為集合犯或接續犯，則在修正刑法施行後，自難僅因連續
    犯刪除後，多次販賣毒品行為，須按數罪併罰，行為人可能
    受重刑制裁，即遷就其利益，強將原屬於連續犯之數個獨立
    犯罪之行為，不當解釋為集合犯或接續犯。因此，就刑法修
    正施行後之多次販賣毒品犯行，採一罪一罰，始符合刑罰公
    平原則。依前開說明，被告就前揭犯罪事實欄一、(一)至(六)所
    示（即附表一編號１至６）之六次販賣第一級毒品犯行間，
    乃犯意各別、行為互殊，應予分論併罰。
  (五)另被告前因違反毒品危害防制條例等案件，經本院以95年度
    訴字第2897號各判處有期徒刑1 年、4 月，應執行有期徒刑
    1 年2 月確定；其又因搶奪、詐欺等案件，經本院分別以95
    年度訴字第1905號、96年度易字第1002號各判處有期徒刑10
    月、4 月確定，嗣上開罪刑經本院以96年度聲減字第577 號
    裁定減刑為有期徒刑6 月、2 月、5 月、2 月，應執行有期
    徒刑1 年1 月又15日，業於96年9 月30日縮刑期滿執行完畢
    ，有臺灣高等法院被告前案紀錄表附卷可稽，其於有期徒刑
    執行完畢後5 年內故意再犯本案有期徒刑以上之六罪，均為
    累犯，均應依刑法第47條第1 項之規定，就罰金刑部分加重
    其刑（死刑、無期徒刑部分依法不得加重）。
  (六)按毒品危害防制條例第17條第2 項關於「犯第四條至第八條
    之罪於偵查及審判中均自白者，減輕其刑。」之規定，旨在
    獎勵犯罪人之悛悔，同時使偵查或審判機關易於發現真實，
    以利毒品查緝，俾收防制毒品危害之效；故不論該被告之自
    白，係出於自動或被動、簡單或詳細、一次或多次，並其自
    白後有無翻異，苟其於偵查及審判中均有自白，即應依法減
    輕其刑（參見最高法院98年度臺上字第6928號判決，亦同此
    旨）。查被告就前揭犯罪事實欄一、(一)至(六)所示（即附表一
    編號１至６）之六次販賣第一級毒品犯行，於警詢、偵查中
    檢察官訊問及本院審理時均坦白承認，有如前述，依毒品危
    害防制條例第17條第2 項之規定，均應各減輕其刑（就罰金
    刑部分，並均依法先加重後減輕之）。
  (七)再按刑之量定，為求個案裁判之妥當性，法律固賦予法院裁
    量權，但此項裁量權之行使，除應依刑法第57條規定，審酌
    行為人及其行為等一切情狀，為整體之評價，並應顧及比例
    原則與平等原則，使罪刑均衡，輕重得宜，以契合社會之法
    律感情。又刑法第59條規定犯罪之情狀可憫恕者，得酌量減
    輕其刑，其所謂「犯罪之情狀」，與同法第五十七條規定科
    刑時應審酌之一切情狀，並非有截然不同之領域，於裁判上
    酌減其刑時，應就犯罪一切情狀（包括第57條所列舉之10款
    事項) ，予以全盤考量，審酌其犯罪有無可憫恕之事由（即
    有無特殊之原因與環境，在客觀上足以引起一般同情，以及
    宣告法定低度刑，是否猶嫌過重等等），以為判斷（最高法
    院95年度臺上字第6157號判決意旨參照）。查販賣第一級毒
    品罪，其法定刑為死刑、無期徒刑，別無其他自由刑之規定
    ，刑度可謂重大，然同為販賣第一級毒品之人，其原因動機
    不一，犯罪情節未必盡同，或有大盤毒梟者，亦有中、小盤
    之分，甚或僅止於吸毒者友儕間為求互通有無之有償轉讓者
    亦有之，其販賣行為所造成危害社會之程度自屬有異，法律
    科處此類犯罪，所設之法定最低本刑卻同為死刑或無期徒刑
    ，且處無期徒刑者，得併科新臺幣2000萬元，不可謂不重。
    於此情形，倘依其情狀處以有期徒刑，即足以懲儆，並可達
    防衛社會之目的者，自非不可依客觀之犯行與主觀之惡性二
    者加以考量其情狀是否有可憫恕之處，適用刑法第59條之規
    定酌量減輕其刑，期使個案裁判之量刑，能斟酌至當，符合
    比例原則。被告就本案六次販賣第一級毒品之犯行，雖無視
    國家對於杜絕毒品危害之禁令，行為固屬不當，應予非難，
    然其販賣次數僅有六次，其販賣之數量及獲取之利益均非龐
    大，被告僅因一時貪念，致罹重典，犯罪情節較諸販毒集團
    尚屬零星小額，且被告僅係單純販賣交易毒品，並無施用強
    暴、脅迫之不法手段，更無向購買毒品之人積極催討交易款
    項，以其情節而論，其惡性尚不如專以販賣第一級毒品維生
    之販毒集團重大，則就被告所犯本案六次販賣第一級毒品之
    犯行，其最輕法定本刑為無期徒刑，本院就其客觀之犯行與
    主觀之惡性二者加以考量其犯罪情狀，認在客觀上顯非不可
    憫恕，以其所犯之罪之最低法定刑為無期徒刑而言，縱使量
    處法定最低刑度之無期徒刑，尚嫌過重，難謂符合罪刑相當
    性及比例原則，更無從與大毒梟之惡行有所區隔，則就被告
    本案六次販賣第一級毒品犯行雖均依前述之毒品危害防制條
    例第17條第2 項規定，各減輕其刑，然在客觀上均仍足以引
    起一般之同情，難認無可憫恕之處，均仍屬情輕法重，就被
    告本案六次販賣第一級毒品犯行，爰均依刑法第59條之規定
    ，分別酌量遞減輕其刑（就罰金刑部分，並均應依法先加重
    後遞減輕之）。
  (八)爰審酌被告前有多次經法院判處罪刑之刑事犯罪紀錄，有臺
    灣高等法院被告前案紀錄表在卷可按，堪認其素行非佳，其
    明知海洛因為屬戕害他人身心之毒品，竟無視國家杜絕毒品
    犯罪之禁令，鋌而走險販毒，戕害國民身心健康，危害社會
    治安情節甚鉅，惡性非輕，再兼衡酌被告就本案各次販賣第
    一級毒品犯行犯後尚知醒悟、均坦承犯行之態度，及被告本
    案各次販賣第一級毒品所得金額之多寡、本案六次販賣第一
    級毒品所得之金額合計僅7000元，犯罪情節尚與一般大毒梟
    販賣毒品之數量、金額甚鉅有別，暨被告之生活狀況、智識
    程度、犯罪之動機、目的、手段等一切情狀，爰分別量處如
    附表一（宣告刑欄）所示之刑，並定其應執行之刑，以示懲
    儆。本院綜核前開量刑審酌之一切情狀，認為檢察官具體請
    求判處被告應執行有期徒刑15年，尚嫌過重；又檢察官請求
    併予宣告刑前強制工作，惟查，被告上開六次販賣第一級毒
    品犯行之對象合計僅4 人，其因販賣毒品所取得之全部價金
    復僅有7000元，且其販賣毒品數量非鉅，足見其販賣毒品獲
    利非鉅，應無法恃販毒維生，尚難認被告有犯罪習慣或懶惰
    成習而販賣毒品，是本院認所宣告之刑已足收懲儆之效，尚
    無令被告入勞動處所施以強制工作之必要，併予敘明。
  (九)沒收之諭知：
  1.扣案如附表二所示之物，係被告供前揭99年3 月11日販賣第
    一級毒品予證人吳彥陽所用而剩餘之第一級毒品海洛因，應
    依毒品危害防制條例第18條第1 項前段之規定，不問屬於犯
    人與否，沒收銷燬之（至鑑驗用罄部分既已滅失，自不為沒
    收之諭知）。
  2.按毒品危害防制條例第19條第1 項有關沒收之規定，係刑法
    第38條第1 項第2 款、第3 項之特別規定，採義務沒收主義
    ，故供犯該項所列之罪所用之物，如屬於犯人所有者，自應
    予沒收。次查扣案之前開八四七號行動電話（即如附表三所
    示之物）為被告所有供犯本案六次販賣第一級毒品所用之聯
    絡電話，有如前述，各應依毒品危害防制條例第19條第1 項
    之規定宣告沒收。又前開八四七號行動電話業已扣案，並無
    全部或一部不能沒收之情形，爰不另為「如全部或一部不能
    沒收時，以其財產抵償之」之諭知，附此敘明。
  3.次按共同正犯因相互間利用他人之行為，以遂行其犯意之實
    現，本於責任共同之原則，有關沒收部分，對於共犯間供犯
    罪所用之物，自均應為沒收之諭知。又共同正犯應就全部犯
    罪結果負其責任，是其犯罪所得之財物如為現金者，應合併
    計算，且於全部或一部不能沒收時以其財產抵償之，惟為避
    免執行時發生重複沒收、抵償之情形，各共同正犯之間係採
    連帶沒收主義，於裁判時應諭知被告共同犯罪所得之財物應
    與其他共同正犯連帶沒收之，不得就全體共同正犯之總所得
    ，對各共同正犯分別重複諭知沒收（最高法院97年度臺上字
    第697 號判決參照）。再該規定所稱「追徵其價額」者，係
    指所沒收之物為金錢以外之其他財物而無法沒收時，應追徵
    其價額，使其繳納與原物相當之價額。如所得財物為金錢而
    無法沒收時，始應「以其財產抵償之」（最高法院95年度臺
    上字第305 號判決意旨參照）。復按毒品危害防制條例第19
    條第1 項規定，犯販賣毒品罪者，其犯罪所得之財物均沒收
    之，係採義務沒收主義，故販賣毒品所得之對價，不問其中
    成本若干，利潤多少，均應全部諭知沒收，貫徹政府查禁煙
    毒之決心，以符立法本旨（最高法院91年度臺上字第2419號
    判決意旨參照）。查被告本案六次販賣第一級毒品之所得（
    各如所示附表一編號１至６所示之金額），雖未據扣案，但
    不能證明業已費失，其中就附表一編號１、２、３、５所示
    之金額部分，均應依同條例第19條第1 項規定，於各罪之宣
    告刑項下宣告沒收之，如全部或一部不能沒收時，以其財產
    抵償之；其中就附表一編號４、６之與共犯廖慧如共同販賣
    第一級毒品犯行部分，均應依同條例第19條第1 項規定，於
    各罪之宣告刑項下諭知應連帶沒收之，如全部或一部不能沒
    收時，以被告與共犯廖慧如之財產連帶抵償之。
四、共犯廖慧如係與被告共同為前揭犯罪事實欄一、(四)及一、(六)
    （即附表一編號４、６）所示二次販賣第一級毒品予證人吳
    彥陽之犯行，已如前述，共犯廖慧如此部分犯行應由檢察官
    另行偵辦，附此敘明。
據上論斷，應依刑事訴訟法第299 條第1 項前段，毒品危害防制
條例第4 條第1 項、第17條第2 項、第18條第1 項前段、第19條
第1 項，刑法第11條、第28條、第47條第1 項、第59條、第51條
第5 款，判決如主文。
中    華    民    國    99    年    6     月    15    日
                  刑事第十四庭  審判長法  官  陳得利
                                      法  官  黃裕仁
                                      法  官  何世全
附表一：
┌──┬───────┬─────┬──────┬─────────────────┐
│編號│  犯罪事實    │販毒對象  │販賣毒品所得│       宣     告    刑            │
│    │              │          │（新臺幣）  │                                  │
├──┼───────┼─────┼──────┼─────────────────┤
│ １ │即前揭犯罪事實│ 廖慧如   │500元       │乙○○販賣第一級毒品，累犯，處有期│
│    │欄一、(一)之犯行│          │            │徒刑柒年柒月。扣案如附表三所示之物│
│    │              │          │            │沒收之；未扣案之販賣第一級毒品所得│
│    │              │          │            │新臺幣伍佰元沒收之，如全部或一部不│
│    │              │          │            │能沒收時，以其財產抵償之。        │
├──┼───────┼─────┼──────┼─────────────────┤
│ ２ │即前揭犯罪事實│ 廖慧如   │500元       │乙○○販賣第一級毒品，累犯，處有期│
│    │欄一、(二)之犯行│          │            │徒刑柒年柒月。扣案如附表三所示之物│
│    │              │          │            │沒收之；未扣案之販賣第一級毒品所得│
│    │              │          │            │新臺幣伍佰元沒收之，如全部或一部不│
│    │              │          │            │能沒收時，以其財產抵償之。        │
├──┼───────┼─────┼──────┼─────────────────┤
│ ３ │即前揭犯罪事實│ 張欽福   │1000元      │乙○○販賣第一級毒品，累犯，處有期│
│    │欄一、(三)之犯行│          │            │徒刑柒年柒月。扣案如附表三所示物沒│
│    │              │          │            │收之；未扣案之販賣第一級毒品所得新│
│    │              │          │            │臺幣壹仟元沒收之，如全部或一部不能│
│    │              │          │            │沒收時，以其財產抵償之。          │
├──┼───────┼─────┼──────┼─────────────────┤
│ ４ │即前揭犯罪事實│ 吳彥陽   │2000元      │乙○○共同販賣第一級毒品，累犯，處│
│    │欄一、(四)之犯行│          │            │有期徒刑柒年捌月。扣案如附表三所示│
│    │              │          │            │之物沒收之；未扣案之販賣第一級毒品│
│    │              │          │            │所得新臺幣貳仟元與廖慧如連帶沒收之│
│    │              │          │            │，如全部或一部不能沒收時，以其與廖│
│    │              │          │            │慧如之財產連帶抵償之。            │
├──┼───────┼─────┼──────┼─────────────────┤
│ ５ │即前揭犯罪事實│ 陳有成   │1000元      │乙○○販賣第一級毒品，累犯，處有期│
│    │欄一、(五)之犯行│          │            │徒刑柒年柒月。扣案如附表三所示之物│
│    │              │          │            │沒收之；未扣案之販賣第一級毒品所得│
│    │              │          │            │新臺幣壹仟元沒收之，如全部或一部不│
│    │              │          │            │能沒收時，以其財產抵償之。        │
├──┼───────┼─────┼──────┼─────────────────┤
│ ６ │即前揭犯罪事實│ 吳彥陽   │2000元      │乙○○共同販賣第一級毒品，累犯，處│
│    │欄一、(六)之犯行│          │            │有期徒刑柒年捌月。扣案如附表二所示│
│    │              │          │            │之物沒收銷燬之；扣案如附表三所示之│
│    │              │          │            │物沒收之；未扣案之販賣第一級毒品所│
│    │              │          │            │得新臺幣貳仟元與廖慧如連帶沒收之，│
│    │              │          │            │如全部或一部不能沒收時，以其與廖慧│
│    │              │          │            │如之財產連帶抵償之。              │
└──┴───────┴─────┴──────┴─────────────────┘
附表二：
┌──┬───────────────────────────┐
│編號│      扣案物品名稱、數量                              │
├──┼───────────────────────────┤
│ 1  │第一級毒品海洛因壹包（鑑驗用餘淨重零點壹參貳柒公克）。│
└──┴───────────────────────────┘
附表三：
┌──┬───────────────────────────┐
│編號│扣案物品名稱、數量                                    │
├──┼───────────────────────────┤
│ 1  │SAM-SUNG廠牌之手機壹支（內含門號0000000000號之SIM卡壹 │
│    │張）。                                                │
└──┴───────────────────────────┘
以上正本證明與原本無異。
如不服本判決，應於收受送達後10日內向本院提出上訴書狀，並
應敘述具體理由；其未敘述上訴理由者，應於上訴期間屆滿後20
日內向本院補提理由書（均須按他造當事人之人數附繕本）「切
勿逕送上級法院」。
                                書記官  陳建分
中    華    民    國    99    年    6     月    15    日
附錄論罪科刑法條：
毒品危害防制條例第4條第1項
製造、運輸、販賣第一級毒品者，處死刑或無期徒刑；處無期徒
刑者，得併科新臺幣2 千萬元以下罰金。

司法院資訊處製作；財團法人民間司法改革基金會備份。
